臺灣桃園地方法院刑事判決　　　　　　　　　　　　八十九年度訴字第一四九七號
　　公　訴　人　臺灣桃園地方法院檢察署檢察官
　　被　　　告　丙○○
　　選任辯護人　張仁興律師
　　選任辯護人　林大華律師
右列被告因偽造文書案件，經檢察官提起公訴（八十九年度偵字第三四九七號），本
院判決如左：
    主    文
丙○○無罪。
    理    由
一、公訴意旨略以：被告丙○○係新竹區中小企業銀行股份有限公司中興分行（後改
    制為新竹國際商業銀行，以下簡稱新竹企銀）行員，緣民國八十四年五月八日，
    甲○○（另案偵查）所經營之永暄五金行擬向該行辦理借貸，因新竹企銀要求甲○○提供連帶保證人始同意借款，甲○○於無法尋得連帶保證人之情況下，竟與
    被告丙○○基於共同行使偽造私文書之犯意聯絡，委由被告丙○○偽簽乙○○之
    姓名於新竹企銀之借據上，並偽刻乙○○之印章加蓋於借據上，而偽造乙○○為
    連帶保證人之借據之私文書，再由甲○○持上開借據向新竹企銀順利貸得借款，
    足生損害於乙○○及新竹企銀，因認被告涉有刑法第二百十六條、第二百十條之
    行使偽造私文書罪嫌云云。
二、按犯罪事實應依證據認定之，無證據不得推定其犯罪事實。又不能證明被告犯罪
    者，應諭知無罪之判決，刑事訴訟法第一百五十四條、第三百零一條第一項分別
    定有明文。又被害人所述被害情形如無瑕疵可指，而就其他方面調查又與事實相
    符，其供述始足據為判決之基礎；且告訴人之告訴，係以使被告受刑事訴追為目
    的，是其陳述是否與事實相符，仍應調查其他證據以資審認（最高法院三十二年
    上字第六五七號、五十二年台上字第一三００號判例參照）。又事實之認定，應
    憑證據，如未能發現相當證據，或證據不足以證明，自不能以推測或擬制之方法
    ，為裁判基礎（最高法院四十年台上字第八六號判例參照）。另認定犯罪事實所
    憑之證據，雖不以直接證據為限，間接證據亦包括在內；然而無論直接或間接證
    據，其為訴訟上之證明，須於通常一般之人不致有所懷疑，而得確信其為真實之
    程度者，始得據為有罪之認定，倘其證明尚未達到此一程度，而有合理之懷疑存
    在時，即無從為有罪之認定，亦有最高法院七十六年台上字第四九八六號判例可
    資參照。
三、公訴意旨認被告丙○○涉有刑法第二百十六條、第二百十條之犯行，無非係以：
    揭犯罪事實，除據告訴人乙○○指訴綦詳外，上開新竹企銀借據上乙○○之簽名
    經送請內政部刑事警察局、法務部調查局鑑定結果，均認非屬被害人乙○○本人
    之簽名，亦有臺灣桃園地方法院民事判決、臺灣高等法院民事判決各乙紙附卷可
    稽，再被告如確曾核對被害人之身分證，豈有未發現連續三張借據上被害人之住
    址有誤之理？為其主要論據。訊據被告丙○○堅詞否認有何公訴意旨所指之行使
    偽造私文書及詐欺犯行，辯稱：伊係依公司規定對保，當時被害人乙○○有去對
    保等語。
四、經查：
（一）新竹企銀以案外人甲○○於民國八十四年五月九日向新竹企銀貸款新台幣（下
      同）二百萬元，由告訴人為連帶保證人，與新竹企銀訂立借據一份，約定利息
      按年息百分之十點二計算，逾期清償在六個月以內者，按上開利率百分之十，
      超過六個月者，按上開利率百分之二十計付違約金。應按期於每月九日繳納本
      息，到期應將本金一次清償，若滯納一期即喪失按月繳納之權利，應將所欠借
      款一次清償，且上開借據確經告訴人本人到伊銀行親自簽名屬實。詎料甲○○
      自八十五年五月九日起即未按期繳納本息，依前開借貸契約第四條之約定即喪
      失期限之利益。爰依連帶保證之法律關係請求告訴人連帶償還前開本息暨違約
      金向本院對於告訴人提起給付借款，經本院於八十八年二月十二日以八十六年
      訴字第一五二０號判決原告之訴駁回，嗣新竹企銀不服上訴，經臺灣高等法院
      於八十八年十二月一日以八十八年上字第五四四號判決上訴駁回確定在案。其
      理由主要係以告訴人乙○○之字跡經送內政部刑事警察局及法務部調查局鑑定
      結果均為借據上「乙○○」簽名字跡與告訴人提出其平日書寫之字跡並不相符
      ，此有本院及臺灣高等法院之判決各一份附卷可稽。惟不能據此認定新竹企銀
      借據上之「乙○○」簽名及印文，係由被告丙○○偽造。經本院函新竹企銀檢
      送被告於八十四年間在新竹企銀任職書寫文件連同上開借據送內政部刑事警察
      局鑑定認待鑑字跡有模仿之虞，且與比對字跡書寫方式不同，歉難認定等語，
      有該局九十一年三月八日刑鑑字第０九一００四００九八號函附卷可稽。本院
      因此未能經由鑑定發現前開借據上「乙○○」之字跡確屬被告丙○○所偽造。
      則觀上情節，亦難推論被告有何如公訴意旨所述偽造文書情事。
（二）次查案外人甲○○於八十一年間向新竹企銀進行申貸填寫之「授信申請書」內
      ，其連帶保證人即告訴人乙○○之住址及記載為「桃市○○○街『１９９』號
      」，其後新竹企銀於八十二年間製作告訴人乙○○之「徵信資料卡」亦載明告
      訴人乙○○之住址為「桃市○○○街『１９９』號」，告訴人向新竹企銀辦理
      之印鑑卡亦載明「桃市○○○街『１９９』號」，案外人甲○○於八十二年間
      向新竹企銀貸款，連帶保證人乙○○之住址亦載明為「桃市○○○街『１９９
      』號」，而告訴人乙○○於本院調查時表示，甲○○於八十二年向新竹企銀貸
      款，伊係連帶保證人，是以如依公訴人以再被告如確曾核對被害人之身分證，
      豈有未發現連續三張借據上被害人之住址有誤之理？而認被告所辯，顯不足採
      云云，則新竹企銀於八十二年承辦甲○○貸款辦理對保之人，亦涉有偽造文書
      罪嫌，從而尚難以被告對於連帶保證人即告訴人之住址誤認，而推論被告被告
      有何公訴人所指之偽造文書等情事。
（三）本件甲○○始於八十二年間向新竹企銀貸款，貸款期限二年，期限將屆之際，
      甲○○即向新竹企銀提出授信申請書等相關文件申請該筆貸款展研，經新竹企
      銀本行徵信承辦人員辦理徵信之工作，調查甲○○於借款期間還款均正常，主
      債務人及連帶保證人即告訴人乙○○之信用狀況良好，經評估符合貸款之條件
      後，由各級主管核示並送請總行批覆核可，此有借據影本三紙、授信申請書影
      本三紙、放款客戶往來明細一份、新竹企銀中興分行信用調查表影本一份、新
      竹企銀授信審查批覆書影本一紙等附卷可稽，是甲○○於八十四年間向新竹企
      銀辦理貸款延展整個流程及核可均非被告所能支配控制，被告僅於甲○○攜同
      連帶保證人乙○○至銀行時辦理對保手續，縱被告辦理對保手續過程間，未確
      實注意連帶保證人是否確為乙○○，被告執行職務容有疏忽，但不能以此逕行
      認定被告有偽造文書之犯行，或與甲○○偽造借據上乙○○之簽名及印文有犯
      意聯絡及行為分擔。且衡情主債務人甲○○係銀行之一般客戶，被告則係工作
      及薪資穩定之銀行行員，二人並無親屬關係亦非故舊朋友，抑且債務人甲○○
      本件貸款係原有貸款還款期日之展延，債務人甲○○非因本件貸款而取得任何
      款項得供朋分花用，被告並無甘冒刑事罪責及喪失穩定工作之風險，於無任何
      利益之情形下，而為一陌生之人偽造文書故觸法網，由是可見被告並無偽造文
      書之犯罪動機甚明。
（四）綜述，揆諸前揭說明，公訴人所舉之證據均尚不足為不利於被告事實之認定，
      此外，復查無其他積極證據足資證明被告確有公訴意旨所指之犯行，不能證明
      其犯罪，自應為其無罪之諭知。
據上論斷，應依刑事訴訟法第三百零一條第一項判決如主文。
本案經檢察官洪景明到庭執行職務。
中      華      民      國    九十一    年      五      月      三      日
                                  臺灣桃園地方法院刑事第六庭
                                      法  官   黃永定
右正本證明與原本無異。
如不服本判決，應於判決送達後十日內向本院提出上訴狀( 應附繕本 )，上訴於
臺灣高等法院。
                                      書記官   陳月桂
中      華      民      國    九十一    年      五      月      三      日
